【裁判字號】    89,上易,2286
【裁判日期】    900117
【裁判案由】    詐欺
【裁判全文】
臺灣高等法院刑事判決                          八十九年度上易字第二二八六號
    上  訴  人
    即  被  告  甲○○
    選任辯護人  傅國光
右上訴人因詐欺案件，不服臺灣板橋地方法院八十八年度易字第四０二八號，中華民
國八十九年五月二十四日第一審判決（起訴案號：臺灣板橋地方法院檢察署八十八年
度偵字第九三五九號）提起上訴，本院判決如左：
    主  文
上訴駁回。
    事  實
一、甲○○於民國（下同）八十五年間，經由丙○○居間向葉健雄購買葉健雄所有門
    牌號碼台北縣汐止鎮○○路○段二一八巷四號九樓建物及其基地，甲○○並與丙
    ○○約定由甲○○概括承受該不動產前向彰化商業銀行之貸款及支付未繳納之利
    息，不再支付價金，丙○○乃交付上開不動產之所有權狀、委託書及葉健雄之印
    鑑證明等相關資料。詎甲○○於取得上開資料後，竟意圖為自己不法所有，並基
    於概括之犯意，於八十五年一月間，持上開文件，前往台北縣新莊市○○路五六
    九號黃國章住處，向鄭銘仙及其代理人黃國章詐稱欲借款償還銀行貸款以辦理前
    開不動產之移轉登記，並以該不動產為鄭銘仙設定新台幣（下同）一百八十萬元
    之抵押權，再簽發面額一百八十萬元之本票一紙供作擔保，言明三個月內還清款
    項，使鄭銘仙陷於錯誤，如數交付一百三十二萬元借款（原借一百五十萬元，預
    扣三個月利息及百分之三佣金）。八十五年二月間，甲○○復委由不知情之邱北
    肆出面，前往黃國章上開住處，持台北區中小企業銀行面額四十八萬八千七百五
    十元之支票及甲○○本人簽發同面額之本票各一紙，以週轉為由，向黃國章詐借
    三十萬元，並保證屆期必能兌現云云，使黃國章信以為真，交付現款二十九萬四
    千元（原借款三十萬元，預扣利息六千元）。由邱北肆轉交甲○○，詎甲○○於
    前開不動產移轉登記之契稅單據核課後，竟未繳納稅款，亦未依約向彰化銀行繳
    交貸款本息，且避不見面，致該不動產遭彰化銀行聲請法院查封拍賣，事後復拒
    不償還前開借款，鄭銘仙、黃國章始知受騙。
二、案經鄭銘仙訴由臺灣板橋地方法院檢察署檢察官偵查起訴。
    理  由
一、被告甲○○於本院審理時未到庭，其於原審固坦承於右揭時地與丙○○約定購買
    葉健雄所有前開不動產，並以該不動產設定抵押權向告訴人鄭銘仙借款一百三十
    二萬元，及由邱北肆出面，向黃國章借款三十萬元等情不諱，惟矢口否認有詐欺
    犯行，辯稱：伊當時欲向中國信託商業銀行貸款以繳納本件不動產原有之貸款，
    但無法如願，另彰化銀行又要求伊本金及利息一次還清，再者，伊向鄭銘仙借得
    之款項均已轉借他人，一時無法索回，前開不動產始無法辦理過戶，並遭銀行拍
    賣。況伊當時有請告訴人鄭銘仙承受該房地，該房地市價尚值八百萬元。至於三
    十萬元借款部分，非伊所使用，但伊願認下這筆債務，伊並無詐騙告訴人鄭銘仙
    或黃國章之意思云云。惟查：
(一)被告以購買不動產為由向丙○○取得所有權狀、印鑑證明等資料後，提供前開不
    動產向告訴人鄭銘仙借款一百八十萬元設定抵押，並簽發本票一紙交由告訴人鄭
    銘仙收執及委由邱北肆持支票及被告簽發之本票向黃國章借款三十萬元之事實，
    業經告訴人鄭銘仙、黃國章於偵審中指訴甚詳，並證人丙○○證述無異，復有土
    地、建物登記謄本各一紙、本票影本二紙及支票影本一紙在卷可稽。
(二)被告向葉健雄購買前開門牌號碼台北縣汐止鎮○○路○段二一八巷四號九樓建物
    及其基地時，係約定由甲○○概括承受該不動產前向彰化商業銀行之貸款及支付
    未繳納之利息，不再支付價金等情，亦為被告於原審所自承，足認前開房地幾已
    無殘值，被告竟持向鄭銘仙借款一百三十二萬元，並設定抵押，若謂未心存欺罔
    ，豈非有悖常情。況丙○○交付上開不動產之所有權狀、委託書及葉健雄之印鑑
    證明等相關資料與被告，原係欲將前開房地辦理過戶，但代書將契稅稅單交與被
    告後，被告並未繳交三萬餘元之契稅稅款，致未能辦理過戶等情，亦經證人即代
    書乙○○於偵查中證述明確，且被告亦不諱言上開房地當時尚積欠銀行利息約四
    個月（每月六萬餘元）等語，乃其竟未將所借用之款項先行清償銀行利息，亦未
    依約繳交辦理房地過戶之契稅三萬餘元，任令前開房地積欠銀行本息致遭拍賣，
    更見其於借款初始即有不法所有之詐欺意圖。
(三)雖被告辯稱伊曾向中國信託商業銀行申請貸款俾辦理前開房地之過戶手續，但因
    無法如願，另彰化銀行又要求伊本金及利息一次還清，伊無力為之，前開不動產
    始無法辦理過戶，並遭銀行拍賣云云，惟查被告當時既須向告訴人鄭銘仙借款一
    百三十二萬元，足認其支付或信用能力均已陷於不能，是其向中國信託商業銀行
    申請貸款未能獲准乙節，自當為其所能預期，再者，前開房地當時因積欠彰化銀
    行利息約四個月（每月六萬餘元）無法繳納，彰化銀行為確保其債權，要求一次
    繳清本息，乃事所必然，是以被告容由前開事由發生，難謂無所認識，尚難遽以
    認定其無詐欺之故意。再前開房地幾已無殘餘價值，有如前述，且該房地其後經
    彰化銀行聲請法院拍賣，所得亦僅五百八十餘萬元，扣除執行費用及第一順位抵
    押權，告訴人鄭銘仙並未受償等情，有台灣士林地方法院八十五年度執字第二四
    五一號執行卷宗可按，足認告訴人鄭銘仙亦無承受該不動產之實益，被告所辯該
    房地當時價值達八百萬，當時有請告訴人鄭銘仙承受，並無詐騙之意思云云，無
    非砌詞巧飾，不足採信。
(四)前開三十萬元借款部分，被告係委由不知情之邱北肆持被告所簽發之本票向黃國
    章借取，黃國章當時並向被告確認無誤後，始將款項交由邱北肆轉交被告等情，
    已據黃國章於原審調查時指訴在卷，並為被告所不否認，被告並供承願認下這筆
    債務，雖被告另辯稱該筆款項並非伊所使用云云，無非飾卸之詞，尚無可採。再
    被告向告訴人鄭銘仙借款後，已無力清償，仍再向黃國章借款，迄今已逾數年，
    始終分文未償，益徵被告有不法所有之詐欺意圖。雖被告另辯稱伊曾遭人逼債而
    交付二十萬元予「詹大慶」，惟並無法提供「詹大慶」之真實姓名年籍及住居以
    供查證，自難徒憑空言率予採信。況被告係遭人逼債，且僅支付二十萬元，亦不
    能證明其確具清償誠意，尚難據為其有利之認定。本件事證明確，被告犯行洵堪
    認定。
二、被告意圖為自己不法之所有，以詐術使人將本人之物交付，所為係犯刑法第三百
    三十九條第一項之詐欺取財罪。被告向黃國章詐借三十萬元部分，係利用不知情
    之邱北肆犯罪，為間接正犯，其先後二次犯行，時間緊接，手段相若，犯罪構成
    要件相同，顯係基於概括之犯意反覆為之，應依連續犯之規定論以一罪論，並加
    重其刑。
三、原審基於前述理由，因依刑法第五十六條、第三百三十九條第一項，罰金罰鍰提
    高標準條例第一條前段各規定，於審酌被告犯罪之動機、目的、手段、所生之危
    害及犯罪後迄未與告訴人達成民事上和解，償還款項等一切情狀，量處有期徒刑
    十月。核其認事用法，俱無違誤，量刑亦甚允洽。被告上訴意旨，猶執陳詞，否
    認犯罪，為無理由，應予駁回。
四、被告經合法傳喚，無正當理由不到庭，爰不待其陳述逕行判決。
據上論斷，應依刑事訴訟法第三百六十八條、第三百七十一條，判決如主文。
本案經檢察官曾忠己到庭執行職務。
中      華      民      國      九十    年      一      月     十七     日
                              台灣高等法院刑事第六庭
                                  審判長法  官  陳  春  秋
                                        法  官  王  麗  莉
                                        法  官  高  明  哲
右正本證明與原本無異。
不得上訴。
                                        書記官  李  垂  福
中      華      民      國      九十    年       一     月      十七    日
刑法第三百三十九條第一項：
意圖為自己或第三人不法之所有，以詐術使人將本人或第三人之物交付者，處五年以
下有期徒刑、拘役或科或併科一千元以下罰金。


司法院資訊處製作；財團法人民間司法改革基金會備份。
